【裁判字號】    90,交上易,477
【裁判日期】    900531
【裁判案由】    過失傷害
【裁判全文】
臺灣高等法院臺中分院刑事判決                    九十年度交上易字第四七七號
    上  訴  人  臺灣彰化地方法院檢察署檢察官
    被      告  戊○○
右上訴人因被告過失傷害案件，不服臺灣彰化地方法院八十九年度交易字第二一一號
中華民國九十年一月三日第一審判決（起訴案號：臺灣彰化地方法院檢察署八十九年
度偵續字第四五號），提起上訴，本院判決如左：
    主    文
原判決撤銷。
戊○○從事業務之人，因業務上之過失傷害人，處有期徒刑肆月，如易科罰金，以參
佰元折算壹日。
    事    實
一、戊○○係從事泥水匠，並附載工具開車至各處施作工程為其附隨業務；於民國（
    下同）八十八年九月二十三日日下午一時三十分許，駕駛其所有車牌號碼ＰＷ─
    九九九０號自小貨車，至彰化縣二林鎮廣興里廣興巷三七之四號門口處施作工程
    ，欲駕駛該車由南往北方向，至該鎮○○里○○巷巷道後左轉時，理應注意車輛
    起步前，應密切觀看前後左右有無車輛行人，並應讓行進中之車輛行人優先通行
，並讓行進中之直行車先行，依當時天候、路況及視距，又無不能注意之情事，
    竟疏於注意，貿然由前開三七之四號駛入前開彰化縣二林鎮○○里○○巷巷道之
    道路並立即左轉，適有乙○○騎乘之車牌號碼ＭＺＤ─二六三號機車，沿該廣興
    巷巷道由東往西方向直行而來，戊○○見狀避煞不及，因而小貨車右前方向燈附
    近與機車車頭碰撞，致乙○○人車倒地，因之受有頭部外傷、蜘蛛網膜下出血、
    膀胱破裂等傷害；戊○○於肇事後並報案自首。
二、案經被害人乙○○、被害人乙○○之妻丁○○○、告訴代理人丙○○訴由彰化縣
    警察局二林分局報告臺灣彰化地方法院檢察署檢察官偵查起訴。
    理    由
一、訊之被告戊○○對於在右開時、地因駕車不慎撞及被害人乙○○之機車倒地，致
    乙○○受傷之事實已坦承不諱，並有道路交通事故調查報告表、診斷證明書各一
    件及相片四張附卷可稽，又查依被告於警訊所述伊當時駕駛自小貨車由門口左轉
    往西產業道路行駛，忽見碰撞聲才知發生車禍（警卷第一頁反面）；於偵查時稱
    ：伊當時係由廣興里（巷）三十七號門口出來左轉是由南往北，要左轉向西方向
    行駛，機車由東向西方向過來，伊轉過來時對方機車擦撞伊右前方向燈附近（偵
    續卷第十一頁反面、第十二頁正面）；再由卷附照片所示被告自小貨車係右前方
    向燈受損、乙○○之子丙○○亦稱乙○○重機車前擋泥板、前菜籃損壞（警卷第
    四頁反面）等情；可見被告當時係正起步並為轉彎車，而被害人則為直行車，再
    參照卷附現場圖、照片、兩車行向及毀損情形以觀，復可知現場並無號誌亦未標
    線，且被告之貨車尚未完成轉彎之動作，否則其車之受損位置應不致在其右前方
    向燈處，第按車輛起步前，應注意前後左右有無障礙或車輛行人，並應讓行進中
    之車輛行人優先通行，又車輛行至無號誌或號誌故障而無交通警察指揮之交岔路
    口、支線道車應暫停讓幹道車先行。未劃分幹支線或同為幹線道或支線道者，轉
    彎車應暫停讓直行車先行，道路交通安全規則第八十九條第五款、第一百零二條
    第一項第二款分別定有明文，被告駕車自應注意上述道路交通安全規定，其復自
    承當時天候、視線均無障礙，依當時路狀，又無不能注意之情形，詎被告應注意
    能注意而疏未注意遵守前開交通規則因而肇事，致告訴人乙○○受傷，被告應有
    過失，至於被害人雖違規未戴安全帽，但本件車禍發生之肇事原因係因被告突然
    駛入道路左轉所造成，與被害人是否戴安全帽並無直接之因果關係，是被害人縱
    未戴安全帽亦僅生是否違規之問題，難認其就本件車禍之發生亦與有過失，本件
    經送台灣省彰化縣區車輛行車事故鑑定委員會鑑定結果，亦同此認定，此有該委
    員會八十九年十月十二日彰鑑字第八九五七五號函附卷可按。另被告過失駕駛行
    為，致告訴人乙○○受有傷害，是被告過失駕駛行為，核與告訴人乙○○所之傷
    害，具有相當因果關係，事證明確，被告犯行堪以認定。
二、復查本件告訴代理人雖稱乙○○因本件車禍致膀胱破裂併發神經性病變，造成尿
    失禁及下肢癱瘓需靠輪椅代步無法治癒已為殘廢云云，但查被害人目前已可行走
    ，雖不是很穩須仰賴四角輪椅，但能走幾步，業據告訴代理人吳莊龍於本院供述
    甚詳（本院卷第二十頁）；經本院向彰化基督教醫院及長庚醫院查詢有關乙○○
    膀胱受傷及功能是否受損之情形，亦分據各該醫院函覆稱：「病人經膀胱鏡檢查
    發現有腫脹破裂現象，此部分並沒有開刀修補，放置導尿管後情況穩定」、「病
    患因頭部外傷長期使用導尿管又併發尿路感染及尿滯留，經檢查發現膀胱弱能障
    礙（神經性膀胱病變）及前列腺肥大併尿滯留，經尿道內視鏡前列腺刮除手術．
    ．．可自然排尿但偶爾會發生尿急性尿失禁，．．．依本例神經性膀胱病變併尿
    急性尿失禁的狀況，經治療可改善，且神經性膀胱病變與大便失控及性功能沒有
    直接的因果關係」；此有前開彰化基督教醫院、長庚醫院函各一份附卷足參（本
    院卷第四十四頁、第五十頁）；至於被害人於車禍後固曾一度右側手腳癱瘓，但
    經治療復健結果其平衡及協調功能雖不良，但尚未至完全毀敗之程度，亦有亞東
    醫院九十年五月七日函一份足供憑證（本院卷第六十六頁），可見被害人受傷之
    程度尚未達於刑法第十條所謂重傷害之程度，又被告於原審已坦稱其平日均開車
    從事泥水工，顯係以駕駛為其附隨之業務，核被告戊○○之所為，係犯刑法第二
    百八十四條第一項前段之業務過失傷害罪。公訴意旨認被告係犯同法第二百八十
    四條第一項前段之過失傷害罪，起訴條文，尚有未洽，應予變更，又被告於肇事
    後，於未被覺之前即主動報警處理並接受裁判，有道路交通事故調查報告表在卷
    足憑，合於自首之要件，應刑法第六十二條前段之規定減輕其刑。原審因之予以
    論罪科刑固非無據，但其於理由中一方面認前開鑑定結果與其認定相符，但於量
    刑時則又認被害人未帶安全帽亦有過失，其前後互有矛盾，於量刑時復未審酌被
    害人受傷程度及嚴重性，至量刑失衡均有未洽，檢察官上訴意旨以被害人之傷勢
    已達重傷之程度固無依據，但原審既有可議之處，自應由本院予以撤銷改判，爰
    審酌被告前未有前科、貿然左轉致肇車禍，就本件車禍之發生應負全部過失責任
    ，被害人身體嚴重受傷目前右手右腳平衡及協調功能欠佳，功能已無法完全回復
    ，另膀胱神經病變造成急性尿失禁固可治療，但仍影響被害人日常生活之起居，
    犯罪所生之危害不輕、未與被害人達成和解、犯後坦承過失非無悔意等一切情狀
    量處如主文所示之刑並諭知易科罰金之折算標準。
據上論斷，應依刑事訴訟法第三百六十九條第一項前段、第三百六十四條、第二百九
十九條第一項前段、第三百條，刑法第二百八十四條第二項前段、第六十二條前段、
第四十一條第一項，罰金罰鍰提高標準條例第一條前段、第二條，判決如主文。
本案經檢察官甲○○到庭執行職務。
中      華      民      國      九十     年       五      月    三十一  日
                                    臺灣高等法院臺中分院刑事第七庭
                                          審判長法  官  林  榮  龍
                                   法  官  江  錫  麟
                                                法  官  謝  說  容
右正本證明與原本無異。
不得上訴。
                                                書記官  阮  正  枝
中      華      民      國      九十     年       六      月     一     日
刑法第二百八十四條
因過失傷害人者，處六月以下有期徒刑、拘役或五百元以下罰金。致重傷者，處一年
以下有期徒刑、拘役或五百元下罰金。
從事業務之人，因業務之過失傷害人者，處一年以下有期徒刑、拘役或一千元以下罰
金。致重傷者，處三年以下有期徒刑、拘役或二千元以下罰金。
                                                                        Ｉ


司法院資訊處製作；財團法人民間司法改革基金會備份。
